【裁判字號】    98,聲判,39
【裁判日期】    980605
【裁判案由】    聲請交付審判
【裁判全文】
臺灣臺中地方法院刑事裁定              98年度聲判字第39號
聲 請 人即
告  訴  人  乙○○
代  理  人  謝維仁律師
被      告  甲○○
上列聲請人因告訴被告過失傷害案件（九十七年度調偵字第五三
六號），不服臺灣高等法院臺中分院檢察署檢察長駁回再議之處
分（九十八年度上聲議字第九七七號），聲請交付審判，本院裁
定如下：
    主    文
聲請駁回。
    理    由
一、按告訴人不服上級法院檢察署檢察長或檢察總長認再議為無
    理由而駁回之處分者，得於接受處分書後十日內委任律師提
    出理由狀，向該管第一審法院聲請交付審判，刑事訴訟法第
    二百五十八條之一定有明文。本件聲請人即告訴人以被告涉
    犯過失傷害罪，向臺灣臺中地方法院檢察署檢察官提出告訴
    ，經檢察官於民國九十八年三月九日以九十七年度調偵字第
    五三六號為不起訴處分後，聲請人不服，聲請再議亦經臺灣
    高等法院臺中分院檢察署檢察長，於九十八年五月八日以再
    議為無理由，而以九十八年度上聲議字第九七七號處分書駁
    回再議，聲請人於九十八年五月十二日收受上開處分書，並
    於九十八年五月二十二日委任謝維仁律師提出聲請交付審判
    理由狀，向本院聲請交付審判等情，有上開不起訴處分書、
    駁回再議處分書、送達證書附於臺灣臺中地方法院檢察署之
    前開案卷內可稽，並經本院調閱該案卷查明無訛，復有刑事
    聲請交付審判理由狀及謝維仁律師委任狀附於本院卷可佐，
    是聲請人提出本件聲請交付審判合於前揭法定程式，合先敘
    明。
二、聲請交付審判意旨略以：
（一）依道路交通事故現場圖所示，二車相撞之位置係在被告行
      駛車道之左側道路，而該道路視野良好，由被告駕車行駛
      之方向，很容易發現被害人所騎機車自泰安國小西側門前
      環中路口駛出，且被害人自該路口駛出左轉，穿越道路中
      心線，達到二車相撞之位置，有一段不算短之距離，同理
      被告駕車駛至該碰車位置，亦有一段不算短之距離，衡諸
      常情，倘被告有在注意車前狀況，當被害人騎車駛出該路
      口時，其應已發現被害人，何以在如此長之距離外，竟無
      法煞停而仍發生碰撞，很顯然是其未注意車前狀況，嗣被
      害人所騎機車已左轉進入其車道後，始發現而煞車不及發
      生碰撞，否則，即係其車速過快，以致反應不及，惟不論
      何因，被告均已違反道路交通安全規則第九十四條第三項
      或同規則第九十三條第一項第二款等規定。原處分意旨未
      就被害人之機車尚未駛入被告車道前，剛由泰安國小西側
      門前環中路口駛出之時間，究係何時，及被告何以未發現
      而遲至被害人機車穿越道路中線左轉，駛入被告之車道時
      ，始發現之經過加以論述，自有欠當。
（二）再查被害人所騎機車當時係自環中路口駛出左轉進入廣福
      路一五○巷，並非迴轉，且並無任何證據，甚且現場照片
      顯示，該路口並無禁止左轉之標誌，被害人騎機車自環中
      路口駛出左轉進入廣福路一五○巷，並無違規。縱由監視
      畫面顯示被害人所駕機車自環中路口駛出之時有侵及左側
      車道之情形，亦僅係行駛在環中路時有逆向行駛之情形，
      被告之車既非右轉駛入環中路上時發生車禍，自與被害人
      在環中路口上是否有逆向行駛之情形無關，況被告提供之
      監視畫面既能顯示被害人所駕機車自環中路口駛出時之情
      形，尤足證明被告亦能清晰目睹被害人騎機車從環中路駛
      出時之景象，其竟遲至被害人所騎機車左轉穿越道路中心
      線後轉入被告車道路時始發現被害人之機車，致煞車不及
      而發生碰撞，顯見被告駕駛機車並未專心注意車前狀況，
      且行經學校及無號誌之交岔路口，又未減速慢行，作隨時
      停車之準備，故被害人之機車縱有未讓左方路口順向直行
      車先行之肇事原因，亦不能解免被告前開過失責任，原鑑
      定機關及檢察官均未能注意及此，自有疏失。
（三）依道路交通事故現場圖顯示，被告所駕駛汽車行駛之該廣
      福路一五○巷道路是未劃分向線或分向限制線之道路，依
      道路安全規則第九十五條第一項前段規定，被告所駕駛之
      汽車應靠右行駛，惟由二車發生碰撞的位置係較靠路之左
      側，足證被告所駕汽車當時並未靠右行駛，而由被害人所
      騎機車係自環中路左轉後靠右行駛之情形觀之，倘被告所
      駕汽車，係在其行向緊靠右側行駛，應不致發生本次車禍
      ，是本件車禍之發生與被告所駕汽車未靠右行駛，亦有相
      當因果關係，原檢察官未注意及此，而為不起訴之處分，
      亦有欠當。
（四）又案發當時，不惟承辦檢察官既未在現場目睹車禍發生之
      情形，又憑何認定其「速度緩慢」。且復未傳訊證人，即
      赴現場處理交通事故之警員，依據現場跡象，查明被告駕
      車經過前述路段是否超速之情形，更未詳查現場有否留下
      被告車輛之煞車痕，暨留下煞車痕之長短為何？資為判斷
      被告駕車經過上開路段時之時速如何？暨是否係因超速而
      肇事。即徒以其主觀臆測之詞，而遽認被告駕車行經前述
      路段時，車速緩慢，而不應負過失肇事之責任，自嫌率斷
      ，而未能善盡調查之能事。加以，案發後，被害人傷勢嚴
      重，迄今不能言語，未待被害人傷勢好轉，予已傳訊，即
      遽憑被告片面脫卸刑責之詞，予以不起訴處分，尤不無偏
      頗之虞，為此聲請交付審判。
三、按法院認交付審判之聲請不合法或無理由者，應駁回之；法
    院為前項裁定前，得為必要之調查，刑事訴訟法第二百五十
    八條之三第二項前段、第三項，定有明文。次按刑事訴訟法
    第二百五十八條之一規定，告訴人得向法院聲請交付審判，
    此係對於檢察官不起訴或緩起訴裁量權制衡之一種外部監督
    機制，此時，法院僅在就檢察官所為不起訴或緩起訴之處分
    是否正確加以審查，以防止檢察機關濫權。依此立法精神，
    同法第第二百五十八條之三第三項規定：法院就交付審判之
    聲請為裁定前，得為必要之調查等語，其所謂得為必要之調
    查，係指調查證據之範圍應以偵查中曾顯現者為限，不可就
    新提出之證據再為調查，亦不可蒐集偵查卷以外之證據，否
    則將與刑事訴訟法第二百六十條之再行起訴規定混淆不清（
    臺灣高等法院九十一年四月二十五日刑庭會議法律問題研討
    意見參照）。又法院於審查交付審判之聲請有無理由時，除
    認為告訴人所指摘不利被告之事證未經檢察機關詳為調查或
    斟酌，或不起訴處分書所載理由違背經驗法則、論理法則或
    其他證據法則者外，不宜率予交付審判（法院辦理刑事訴訟
    案件應行注意事項第一百十八項參照）。至上開所謂告訴人
    所指摘不利被告之事證未經檢察機關詳為調查，係指告訴人
    所提出請求調查之證據，檢察官未予調查，且若經調查，即
    足以動搖原偵查檢察官事實之認定及處分之決定，倘調查結
    果，尚不足以動搖原事實之認定及處分之決定者，仍不能率
    予交付審判。
四、本院查：
（一）聲請人雖以被害人徐秀珠（即聲請人之妻，下稱被害人）
      所騎機車自環中路口駛出左轉達到二車相撞之位置，有一
      段不算短之距離，且被告駕車駛至該碰撞位置，亦有一段
      不算短之距離，然被告竟無法煞停而仍發生碰撞，顯然是
      被告未注意車前狀況，或係其車速過快所致，且原處分未
      述及被害人之機車究係何時自環中路口駛出及被告何以未
      發現而遲至被害人機車駛入被告車道時使發現之經過云云
      ，而指責原不起訴書份書不當。然依被告於交通事故談話
      紀錄表所述：當時發現危險時距離對方五公尺，隨即踩煞
      車等語（見九十七年度偵字第二四六五一號卷第二十六頁
      ），再參之本件道路交通事故現場圖及現場照片所示（見
      上開偵查卷第二十三頁、第三十五頁），可知被告於案發
      當時所行駛之廣福路一五○巷寬度僅有四米二，並非寬闊
      之道路，且因該廣福路一五○巷與環中路之交岔路口有圍
      牆、雜草及電線桿等物之遮蔽，故行駛於廣福路一五○巷
      之車輛並非可清楚看見有車輛自環中路口轉入該廣福路一
      五○巷；而被告與被害人所駕駛之車輛發生碰撞之地點，
      係位於該環中路與廣福路一五○巷交岔路口附近（此可由
      至現場處理本件交通事故員警自環中路方向拍攝之照片仍
      可見該二車發生碰撞後停止之位置可佐），足徵被害人應
      係甫自環中路逆向左轉至該廣福路一五○巷口後，即與被
      告所駕駛之自小貨車發生碰撞，從而被告上開所稱發現危
      險時距離對方五公尺，隨即踩煞車等語，應非虛妄，而堪
      採信。準此，被告因已行駛至廣福路一五○巷與環中路交
      岔口附近方見被害人之車輛自環中路逆向駛入其車道，並
      在第一時間內即行煞停，僅因事出突然，方無法避免撞擊
      被害人之結果，實難據此認定被告有何過失責任可言。聲
      請人徒憑己意，認本件車禍係因被告未注意車前狀況，或
      係其車速過快所致，而指責原處分不當，顯屬無稽。
（二）又原承辦檢察官於九十七年十二月二十四日偵查中曾會同
      當時至現場處理事故之警員莊勝輝至案發現場進行履勘，
      結果顯示：該自小貨車行駛道路（即被告行駛之廣福路一
      五○巷）係供雙向駕駛乙情，有履勘現場筆錄一份在卷可
      稽（見九十七年調偵字第五三六號卷第十五頁），則被害
      人自可騎乘機車由環中路左轉進入該廣福路一五○巷，然
      因被害人於環中路係逆向行駛，則其轉入該廣福路一五○
      巷所距被告所駕車輛之距離，自較其未逆向行駛轉入廣福
      路一五○巷所距被告所駕車輛之距離為短，準此，被告除
      未能預測會有車輛自該處轉入外，亦較未能有足夠之時間
      、距離反應，從而聲請人上開所稱：本件車禍與被害人在
      環中路口上是否有逆向行駛之情形無關云云，顯非可採。
      再本件被告所提出之監視錄影光碟係由泰安國小裝設於其
      校園中之監視錄影器所拍攝，此為被告於偵查中所陳述明
      確，且其畫面係由該校園面對環中路之方向拍攝，雖可清
      楚拍攝被害人於環中路逆向行駛轉入廣福路一五○巷之情
      形，然因該監視錄影器並非面對廣福路一五○巷之方向拍
      攝，故仍無法據此判斷被告是否能清晰目睹被害人騎乘機
      車從環中路駛出之景象等情，並經本院勘驗上開監視錄影
      光碟內容無訛，故尚無法據此認定被告有於案發行駛廣福
      路一五○巷時未能注意車前狀況，又未減速慢行作隨時停
      車之準備之情形，從而聲請人以此指摘原不起訴處分認定
      不當，亦無理由。
（三）聲請人另主張：二車發生碰撞的位置係靠路之左側，足證
      被告所駕汽車當時並未靠右行駛，倘被告所駕汽車，係在
      其行向緊靠右側行駛，應不致發生本次車禍云云，然依被
      告於九十七年十一月四日偵查時陳稱：對方是環中路逆向
      左轉，當時有斜坡，伊就閃車，剎車等語（見九十七年度
      偵字第二四六五一號卷第十八頁），再參之被害人徐秀珠
      係自被告右方之環中路轉入該廣福路一五○巷，則衡諸常
      情，被告原應係靠右行駛，突見被害人自其右方轉入該廣
      福路一五○巷，方偏往反方向閃躲，而致被告所駕駛之自
      小貨車與被害人所騎乘機車發生碰撞之位置係位在該廣福
      路一五○巷道路之左側，從而縱該二車發生碰撞之位置係
      位在該廣福路一五○巷道路之左側，亦難以此認定被告所
      駕駛之自小貨車並未靠右行駛，而有過失，聲請人此部分
      之主張，亦屬無據。
（四）聲請人雖另以原檢察官未傳訊赴現場處理之交通事故員警
      ，以查明被告駕車經過上開路段時之時速如何？暨是否係
      因超速而肇事；及待被害人傷勢好轉後，予以傳訊，而認
      原不起訴處分有調查未盡之處。然證據之取捨及事實之認
      定為承辦檢察官職權之行使，如該職權行使不違背經驗法
      則與論理法則，即難遽指為不當。又按法院審酌是否應將
      案件交付審判，係指依卷內所存之證據判斷檢察官依偵查
      所得之證據，其所為之不起訴處分是否正確，屬外部監督
      機制。是如需再經調查證據之程序，始能認定被告有無犯
      罪嫌疑者，因該項證據應否調查及其證明力如何，均非審
      理聲請交付審判案件之法院所應審酌之事項，是聲請人所
      指摘檢察官未盡調查能事之部分，乃屬另行調查新證據之
      範疇，本院無從就此部分逕予調查審酌。且原承辦檢察官
      經勘驗現場監視錄影光碟及參酌本件道路交通事故現場圖
      、現場照片，以判斷認定被告駕車之速度緩慢，經核並無
      不當，而該道路交通事故現場圖並未標記被告之煞車痕跡
      ，則縱事後傳訊該承辦員警亦無從得知被告於案發當時之
      煞車痕跡進而計算被告當時之實際時速為何，且被害人徐
      秀珠因本件車禍而致心神喪失，並經本院民事庭宣告為禁
      治產人，此有聲請人所提出之本院九十七年度禁字第二二
      三號民事裁定在卷可佐，復參之被害人迄今仍不能言語，
      亦為聲請人於聲請狀中陳明無訛，則被害人事實上亦無法
      到庭陳述，從而縱原檢察官未能傳訊被害人到庭陳述，亦
      難認其證據之取捨，有何悖於證據法則之處。
（五）綜上，本院認本件並無聲請人及其代理人所指摘不利被告
      之事證未經檢察機關詳為調查或斟酌，或不起訴處分書所
      載理由違背經驗法則、論理法則或其他證據法則等得據以
      交付審判之事由存在，且臺灣臺中地方法院檢察署檢察官
      於原不起訴處分書、臺灣高等法院臺中分院檢察署檢察長
      於駁回再議處分書內，並已就被告被訴過失傷害犯行，何
      以尚無法達到通常一般人均不致於有所懷疑，而得確信其
      為真實程度之證明，詳細論列說明，本院遍觀前開偵查案
      卷全卷後，認臺灣臺中地方法院檢察署檢察官、臺灣高等
      法院臺中分院檢察署檢察長之事實認定，核與卷證資料相
      符，並無違誤，且證據取捨與推論均合於論理法則及經驗
      法則，並無不當。聲請人猶執前詞，指摘原不起訴處分及
      駁回再議聲請之理由不當，復未能提出原偵查卷內有何其
      他之確切證據足以影響原偵查結果，以供本院調查參酌，
      揆諸上開說明，本件交付審判之聲請為無理由，應予駁回
      。
四、依刑事訴訟法第二百五十八條之三第二項前段，裁定如主文
    。
中    華    民    國    98    年    6     月     5    日
              臺灣臺中地方法院刑事第四庭
                            審判長法  官 許金樹
                                  法  官 洪俊誠
                                  法  官 陳如玲
以上正本證明與原本無異。
本件不得抗告。
                                  書記官 王崑煜
中    華    民    國    98    年    6     月     5    日


司法院資訊處製作；財團法人民間司法改革基金會備份。
